臺灣臺東地方法院刑事判決　　　　　　　 96年度易字第176號
公　訴　人　臺灣臺東地方法院檢察署檢察官
被　　　告　甲○○
選任辯護人　陳信伍律師
被　　　告　乙○○
上列被告等因竊盜等案件，經檢察官提起公訴（95年度偵字第18
46號），被告等於準備程序中就被訴事實均為有罪之陳述，本院
告知被告簡式審判程序之旨，並聽取當事人之意見後，裁定進行
簡式審判程序，判決如下：
    主  文
甲○○幫助連續攜帶兇器竊盜，處有期徒刑肆月，減為有期徒刑
貳月，如易科罰金，以銀元參佰元即新臺幣玖佰元折算壹日，扣
案之油壓剪壹支沒收；又連續故買贓物，處有期徒刑肆月，減為
有期徒刑貳月，如易科罰金，以銀元參佰元即新臺幣玖佰元折算
壹日。應執行有期徒刑參月又拾伍日，如易科罰金，以銀元參佰
元即新臺幣玖佰元折算壹日，扣案之油壓剪壹支沒收。
乙○○連續攜帶兇器竊盜，處有期徒刑捌月，減為有期徒刑肆月
，如易科罰金，以銀元參佰元即新臺幣玖佰元折算壹日。
    事  實
一、乙○○與李明榮（另案由臺灣高等法院審理中）基於意圖為
    自己不法所有之概括犯意聯絡，先由李明榮於不詳時地向甲
    ○○商借其所有之油壓剪一支以便行竊，甲○○即基於幫助
    李明榮攜帶兇器竊盜之犯意，將其所有之油壓剪一支借與李
    明榮，李明榮即與乙○○共同連續於如附表編號一至三所示
    之時、地，以使用向甲○○借用之油壓剪剪斷電纜線之方式
    ，竊取臺灣電力股份有限公司（下稱臺電公司）所有之電纜
    線得逞（竊取之數量詳如附表所示），並於每次行竊後之當
    天即將所竊得之電纜線持往甲○○所經營之環保局廢棄車輛
    儲存場（設於臺東縣臺東市○○○道五百號）售予甲○○，
    甲○○明知該等電纜線均係贓物，仍基於故買贓物之概括犯
    意，連續於附表編號一至三所示之時間均加以購買，乙○○
    與李明榮得款後均供己花用完畢。嗣經警循線查獲，而悉上
    情。
二、案經臺東縣警察局移送臺灣臺東地方法院檢察署檢察官偵查
    起訴。
    理  由
一、按除被告所犯為死刑、無期徒刑、最輕本刑為三年以上有期
    徒刑之罪或高等法院管轄第一審案件者外，於第一次審判期
    日前之準備程序進行中，被告先就被訴事實為有罪之陳述時
    ，審判長得告知被告簡式審判程序之旨，並聽取當事人、代
    理人、辯護人及輔佐人之意見後，裁定進行簡式審判程序；
    又除簡式審判程序、簡易程序及第三百七十六條第一款、第
    二款所列之罪之案件外，第一審應行合議審判，刑事訴訟法
    第二百七十三條之一第一項、第二百八十四條之一分別定有
    明文。經核本件被告乙○○、甲○○所犯均係死刑、無期徒
    刑、最輕本刑為三年以上有期徒刑以外之罪，並屬刑事訴訟
    法第三百七十六條第一款、第二款所定之罪，其等於準備程
    序中就被訴事實均為有罪之陳述，經法官告知簡式審判程序
    之旨，並聽取公訴人、被告及辯護人之意見後，本院爰依首
    揭規定，裁定進行簡式審判程序，合先敘明。
二、認定犯罪事實所憑之證據及理由：
  (一)被告甲○○部分：
  1.被告甲○○於本院審判中自白前揭全部事實。
  2.共同被告乙○○於偵查及本院審判中之陳述。
  3.共同被告李明榮於偵訊中之陳述。
  4.證人即臺東縣政府城鄉局技士丁○○於警詢時之陳述。
  5.卷附被告乙○○使用之門號0000000000號行動電
    話之通訊監察通聯紀錄一份、李明榮帶同警方前往臺東縣臺
    東市○○路○段鐵馬道旁指認現場之照片二幀、臺電公司電
    力線路設備失竊案統計表五紙。
  (二)被告乙○○部分：
  1.被告乙○○於偵查及本院審判中均自白前揭全部事實。
  2.共同被告甲○○於警詢、偵訊及本院審判中之陳述。
  3.共同被告李明榮於偵訊中之陳述。
  4.證人即臺東縣政府城鄉局技士丁○○於警詢時之陳述。
  5.卷附被告乙○○使用之門號0000000000號行動電
    話之通訊監察通聯紀錄一份、李明榮帶同警方前往臺東縣臺
    東市○○路○段鐵馬道旁指認現場之照片二幀、臺電公司電
    力線路設備失竊案統計表五紙。
  (三)綜上，足見被告二人自白均與事實相符，事證明確，其等犯
    行均堪認定。
三、論罪科刑之理由：
  (一)按行為後法律有變更者，適用行為時之法律。但行為後之法
    律有利於行為人者，適用最有利於行為人之法律，刑法第二
    條第一項定有明文。本件被告行為後，刑法總則編於九十四
    年二月二日修正公布後，於九十五年七月一日正式施行，而
    刑法第二條第一項固修正為「行為後法律有變更者，適用行
    為時之法律，但行為後之法律有利於行為人者，適用最有利
    於行為人之法律」，此乃為與刑法第一條罪刑法定主義相互
    契合，而貫徹法律禁止溯及既往原則，係規範行為後法律變
    更所生新舊法律比較適用之準據法，故刑法第二條第一項雖
    經修正，但因屬適用法律之準據法，本身即無所謂比較新舊
    法之問題，應逕適用裁判時之修正施行後刑法第二條之規定
    以決定適用之刑罰法律；又關於新舊法律變更之比較適用，
    原則上應就罪刑有關之共犯、未遂犯、想像競合犯、牽連犯
    、連續犯、結合犯，以及累犯加重、自首減輕暨其他法定加
    減原因（如身分加減）等一切情形，綜其全部罪刑之結果而
    為比較（最高法院九十五年第八次刑事庭會議關於中華民國
    刑法九十四年修正施行後之法律比較適用決議第一點第(四)小
    點參照）再按行為後刑法條文經修正，惟無有利、不利情形
    者，非屬法律之變更，應依一般法律適用原則，適用裁判時
    法（最高法院九十五年第二十一次刑事庭會議決議）。查此
    次修法與本案罪刑相關者：
  1.查本件被告甲○○所犯刑法第三百四十九條之罪之主刑為五
    年以下有期徒刑、拘役或科或併科一千元以下罰金，被告犯
    罪時之刑法就罰金刑之規定，依修正前刑法第三十三條第五
    款規定，罰金刑應處銀元一元以上，並應依罰金罰鍰提高標
    準條例第一條規定，就其原定數額得提高為二倍至十倍，但
    法律已依一定比率規定罰金或罰鍰之數額或倍數者，依其規
    定。惟前揭修正施行之刑法第三十三條第五款則規定：「罰
    金：新臺幣一千元以上，以百元計算之」，而九十五年六月
    十四日修正公布之刑法施行法第一條之一第二項規定：「九
    十四年一月七日刑法修正時，刑法分則編未修正之條文定有
    罰金者，自九十四年一月七日刑法修正施行後，就其所定數
    額提高為三十倍，但七十二年六月二十六日至九十四年一月
    七日新增或修正之條文，就其所定數額提高為三倍」，比較
    修正前後之罰金刑輕重，該罰金刑之最低刑度於修法後已有
    加重，故以修正公布施行前之刑法規定較有利於被告甲○○
    。
  2.共同正犯部分：被告乙○○與共犯李明榮就前開連續加重竊
    盜犯行間，有犯意之聯絡及行為之分擔，不論依修正前或修
    正後刑法第二十八條之規定，均構成共同正犯，對被告乙○
    ○而言並無有利或不利之情形，非屬法律變更，參酌前揭最
    高法院九十五年度第二十一次刑事庭會議決議意旨，應適用
    裁判時法論之。
  3.幫助犯部分，被告甲○○無論依修正前後之刑法第三十條，
    均成立幫助犯，且新舊法均得減輕其刑，對被告甲○○並無
    有利或不利之情形，非屬法律變更，參酌前揭最高法院九十
    五年度第二十一次刑事庭會議決議意旨，應適用裁判時法論
    之。
  4.連續犯部分：修正後刑法已刪除第五十六條關於連續犯之規
    定，亦即本案被告乙○○前述多次行竊犯行及被告甲○○多
    次故買贓物犯行，如依修正後規定，各應分論併罰再定其執
    行刑，此較諸修正前僅論以一罪並加重其刑，並未更有利於
    被告二人。
  5.綜上，除共犯及幫助犯非屬法律變更外，整體比較新舊法結
    果，以修正前刑法較有利於被告，應依刑法第二條第一項前
    段，適用被告行為時之修正前刑法及相關規定，合予敘明。
  (二)核被告甲○○所為，係犯刑法第三十條、第三百二十一條第
    一項第三款幫助攜帶兇器竊盜罪、第三百四十九條故買贓物
    罪；被告乙○○所為，係犯刑法第三百二十一條第一項第三
    款攜帶兇器竊盜罪
  (三)被告乙○○所犯多次加重竊盜犯行，及被告甲○○所犯多次
    故買贓物之犯行，時間緊接，所犯均係構成要件相同之罪名
    ，顯各基於概括犯意所為，屬連續犯，應依修正前刑法第五
    十六條均以一罪論並各加重其刑。
  (四)被告甲○○幫助被告乙○○及其共犯李明榮為連續攜帶兇器
    竊盜犯行，自身未參與實施犯罪構成要件，屬幫助犯，應成
    立幫助連續攜帶兇器竊盜一罪，並依刑法第三十條第二項之
    規定按正犯之刑減輕其刑。
  (五)被告甲○○所犯上開幫助連續攜帶兇器竊盜、故買贓物二罪
    間，犯意各別，行為互殊，應分論併罰。
  (六)爰審酌被告甲○○明知李明榮商借油壓剪係為行竊所用，仍
    予出借以幫助行竊，且明知系爭電纜線均為贓物，仍均加以
    收購，被告乙○○已有竊盜前科，有卷附臺灣高等法院被告
    前案紀錄表在卷可佐，本案雖未構成累犯，但其又與共犯攜
    帶兇器行竊，均對被害人財產法益及社會秩序顯生危害，惟
    念其等犯後均知坦認犯行之態度，所竊得財物之價值等一切
    情狀，分別量處如主文所示之刑，至被告甲○○易科罰金部
    分，其於犯罪時之刑法第四十一條第一項前段規定：「犯最
    重本刑為五年以下有期徒刑以下之刑之罪，而受六個月以下
    有期徒刑或拘役之宣告，因身體、教育、職業、家庭之關係
    或其他正當事由，執行顯有困難者，得以一元以上三元以下
    折算一日，易科罰金」，同條第二項則規定：「併合處罰之
    數罪，均有前項情形，其應執行之刑逾六月者，亦同」；又
    被告行為時之易科罰金折算標準，修正前罰金罰鍰提高標準
    條例第二條前段（現已刪除）規定，就其原定數額提高為一
    百倍折算一日，則本件其行為時之易科罰金折算標準，應以
    銀元三百元折算一日，經折算為新臺幣後，應以新臺幣九百
    元折算為一日。惟九十四年二月二日修正公布，九十五年七
    月一日施行之刑法第四十一條第一項前段則規定：「犯最重
    本刑為五年以下有期徒刑以下之刑之罪，而受六個月以下有
    期徒刑或拘役之宣告者，得以新臺幣一千元、二千元或三千
    元折算一日，易科罰金」，同條第二項則規定：「前項規定
    於數罪併罰，其應執行之刑未逾六月者，亦適用之」，比較
    修正前後之易科罰金折算標準，以九十四年二月二日修正公
    布前之規定，較有利於被告甲○○，爰併依修正後相關規定
    諭知此部分易科罰金之折算標準。
  (七)又按中華民國九十六年罪犯減刑條例業於九十六年七月十六
    日施行，該條例第二條第一項規定：「犯罪在中華民國九十
    六年四月二十四日以前者，除本條例另有規定外，依下列規
    定減刑：一、死刑減為無期徒刑。二、無期徒刑減為有期徒
    刑二十年。三、有期徒刑、拘役或罰金，減其刑期或金額二
    分之一」，查被告乙○○、甲○○上開犯罪日期均在九十六
    年四月二十四日以前，本院宣告被告之刑亦未逾同條例第三
    條所定之一年六月之刑度，合於減刑條件，爰依上開規定，
    分別將被告乙○○之有期徒刑八月減為有期徒刑四月，被告
    甲○○之有期徒刑四月、四月各減為有期徒刑二月、二月，
    又該條例第九條規定：「犯最重本刑五年以下有期徒刑以下
    之刑之罪，其依本條例規定減為六月以下有期徒刑、拘役者
    ，應於為減刑裁判時，併諭知易科罰金之折算標準」，查被
    告二人所犯加重竊盜罪、故買贓物罪均為最重本刑五年以下
    有期徒刑以下之刑之罪，其刑度既已依上開條例減為六月以
    下有期徒刑，自應併諭知易科罰金之折算標準，而刑法第四
    十一條規定於前揭修法中有所修正，已如前述，比較結果以
    修正後規定較有利於被告二人，爰依修正前相關規定各諭知
    易科罰金之折算標準；又被告甲○○數罪併罰部分，按刑法
    第五十一條亦於前揭修法中修正，修正前刑法第五十一條第
    五款規定：「數罪併罰，分別宣告其罪之刑，依左列各款定
    其應執行者：宣告多數有期徒刑者，於各刑中之最長期以上
    ，各刑合併之刑期以下，定其刑期。但不得逾二十年」，修
    正後刑法第五十一條第五款規定：「宣告多數有期徒刑者，
    於各刑中之最長期以上，各刑合併之刑期以下，定其刑期。
    但不得逾三十年」，經比較結果，修正後刑法規定並非較有
    利於受刑人，爰依刑法第二條第一項前段之規定，依修正前
    刑法第五十一條第五款規定，就上開二罪定其應執行之刑，
    並依修正前規定併諭知易科罰金之折算標準。
  (八)扣案之油壓剪一支，為被告甲○○所有供前揭幫助乙○○、
    李明榮竊盜所用之物，據其供明在卷，應予沒收，而刑法第
    三十八條第一項、第二項雖亦於前揭修法中將「左列」改為
    「下列」、「犯人」改為「犯罪行為人」，然參照前揭最高
    法院決議，沒收部分係屬從刑，應附屬於主刑，而與主刑適
    用同一準據法，而前揭比較新舊法結果，既適用刑法修正前
    相關規定，爰併依修正前刑法第三十八條第一項第二款宣告
    沒收。
四、應適用之法律：
  (一)刑事訴訟法第二百九十九條第一項前段、第二百七十三條之
    一第一項、第二百八十四條之一。
　(二)刑法二條第一項前段、（修正前）第五十六條、第三百二十
    一條第一項第三款、第三十條、第三百四十九條第一項、（
    修正前）第四十一條第一項前段、第二項、（修正前）第三
    十八條第一項第二款、（修正前）第五十一條第五款。
　(三)中華民國九十六年罪犯減刑條例第二條第一項第三款、第九
    條。
  (四)罰金罰鍰提高標準條例第一條、（修正前）第二條。
　(五)現行法規所定貨幣單位折算新臺幣條例第二條。
本案經檢察官丙○○到庭執行職務。
中　　華　　民　　國　　96　　年　　7 　　月　　18　　日
                  刑事第四庭    法  官  黃珮茹
附表：
┌─┬───────┬───────┬────────┐
│  │被告乙○○及共│犯罪地點      │竊得物品（規格）│
│編│犯李明榮攜帶兇│              │                │
│  │器竊盜之犯罪日│              │                │
│號│期（即被告張勝│              │                │
│  │雄故買贓物之犯│              │                │
│  │罪日期）      │              │                │
├─┼───────┼───────┼────────┤
│一│95年2月6日    │臺東縣臺東市  │台電公司接戶電纜│
│  │              │東昇汽車教練場│27m （3CU22mm*22│
│  │              │附近（台電公司│mm）            │
│  │              │設備失竊統計表│                │
│  │              │記載：臺東縣臺│                │
│  │              │東市○○段    │                │
│  │              │1263-26號地號 │                │
│  │              │）            │                │
├─┼───────┼───────┼────────┤
│二│95年2月10日   │臺東縣臺東市岩│台電公司接戶電纜│
│  │              │灣里（台電公司│32m （規格同上）│
│  │              │設備失竊統計表│                │
│  │              │記載：臺東縣臺│                │
│  │              │東市○○街61巷│                │
│  │              │56弄267號）   │                │
├─┼───────┼───────┼────────┤
│三│95年2月15日   │臺東縣臺東市中│臺東縣政府電纜線│
│  │              │興路二段東方大│400公尺，重量72 │
│  │              │鎮○○○○道沿│公斤（賣得7000元│
│  │              │線            │）              │
└─┴───────┴───────┴────────┘
以上正本證明與原本無異。
如不服本判決應於收受本判決後10日內向本院提出上訴書狀；上
訴書狀應敘述具體理由。未敘述上訴理由者，應於上訴期間屆滿
後20日內向本院補提理由書狀（均須按他造當事人之人數附繕本
）。「切勿逕送上級法院」。
告訴人或被害人對於本判決如有不服，請書具不服之理由狀，請
求檢察官上訴者，其上訴期間之計算係以檢察官收受判決正本之
日期為準。
                                書記官   蕭家玲
中　　華　　民　　國　　96　　年　　7 　　月　　20　　日
附錄論罪法條：
中華民國刑法第320條
（普通竊盜罪、竊佔罪）
意圖為自己或第三人不法之所有，而竊取他人之動產者，為竊盜
罪，處 5 年以下有期徒刑、拘役或 5 百元以下罰金。
意圖為自己或第三人不法之利益，而竊佔他人之不動產者，依前
項之規定處斷。
前二項之未遂犯罰之。
中華民國刑法第321條
（加重竊盜罪）
犯竊盜罪而有左列情形之一者，處 6 月以上、 5 年以下有期徒
刑：
一  於夜間侵入住宅或有人居住之建築物、船艦或隱匿其內而犯
    之者。
二  毀越門扇、牆垣或其他安全設備而犯之者。
三  攜帶兇器而犯之者。
四  結夥三人以上而犯之者。
五  乘火災、水災或其他災害之際而犯之者。
六  在車站或埠頭而犯之者。
前項之未遂犯罰之。
